【裁判字號】    98,訴,125
【裁判日期】    980318
【裁判案由】    毒品危害防制條例
【裁判全文】
臺灣基隆地方法院刑事判決               98年度訴字第125號
公  訴  人  臺灣基隆地方法院檢察署檢察官
被      告  乙○○
                    （另案於臺灣基隆監獄執行）
上列被告因違反毒品危害防制條例案件，經檢察官提起公訴（98
年度毒偵字第98號），因被告於準備程序中為有罪之陳述，經本
院合議庭裁定由受命法官獨任行簡式審判程序，本院判決如下：
    主  文
乙○○施用第一級毒品，累犯，處有期徒刑捌月。
    事實及理由
一、乙○○前因施用毒品案件，經觀察、勒戒後，認無繼續施用
    毒品之傾向，於民國87年11月21日執行完畢釋放出所，經本
    院於87年12月18日以87年度易緝字第55號為免刑判決確定。
    又因施用第二級毒品案件，經觀察、勒戒後，認有繼續施用
    之傾向，由臺灣彰化地方法院檢察署檢察官提起公訴及送強
    制戒治，經臺灣彰化地方法院以89年度易字第278 號判決判
    處有期徒刑6 月確定；強制戒治部分，則於91年1 月14日期
    滿執行完畢。復因施用第二級毒品案件，經臺灣彰化地方法
    院以90年度易字第133 號判決判處有期徒刑7 月確定。再因
    施用第二級毒品案件，經本院以90年度易字第530 號判決判
    處有期徒刑8 月確定，上開2 罪，嗣經本院定應執行有期徒
    刑1 年2 月確定，上揭數罪接續執行，於92年1 月28日假釋
    出監付保護管束，並於92年6 月10日假釋期滿未經撤銷假釋
    ，其未執行之刑以已執行論而執行完畢。復又因施用第二級
    毒品案件，由臺灣彰化地方法院檢察署檢察官提起公訴並送
    強制戒治，嗣經臺灣彰化地方法院以93年度易緝字第16號判
    決判處有期徒刑1 年確定，於94年4 月13日縮短刑期執行完
    畢；強制戒治部分，則因93年1 月9 日法律修正而免除戒治
    。復再因施用第二級毒品案件，經臺灣彰化地方法院以95年
    度易字第384號判決判處有期徒刑1年，上訴後，經臺灣高等
    法院臺中分院以95年度上訴字第2022號判決撤銷改判有期徒
    刑1 年1 月確定。又再因施用第一級、第二級毒品案件，經
    本院以96年度訴字第145 號判決各判處有期徒刑10月、8 月
    ，應執行有期徒刑1 年4 月確定，上揭3 罪，嗣經本院以96
    年度聲減字第620 號裁定減刑並定應執行有期徒刑1 年2 月
    又15日確定，甫於97年4 月30日縮短刑期執行完畢（構成累
    犯）。詎仍未戒除毒癮，基於施用第一級毒品之犯意，於97
    年12月11日晚上10時許，在基隆市○○區○○街319 之43號
    2樓住處，施用第一級毒品海洛因1次。嗣於同年12月12日凌
    晨1時30分許，在基隆市○○區○○街319號遭警盤查，經其
    同意後採尿送驗，結果呈嗎啡陽性反應，而悉上情。
二、案經基隆市警察局第一分局報請臺灣基隆地方法院檢察署檢
    察官偵查起訴。
    理  由
一、查本件被告乙○○所犯者非為死刑、無期徒刑、最輕本刑為
    3 年以上有期徒刑之罪或高等法院管轄第一審案件，其於準
    備程序進行中，先就被訴事實為有罪之陳述，經告知其簡式
    審判程序之旨，並聽取公訴人、被告之意見後，本院業已依
    刑事訴訟法第273條之1第1項之規定，裁定由受命法官獨任
    以簡式審判程序進行本案之審理。
二、上揭事實，業據被告於本院準備程序、審理時坦承不諱，而
    被告為警查獲後所採集之尿液檢體，經送請檢驗，結果呈嗎
    啡陽性反應，有臺灣尖端先進生技醫藥股份有限公司濫用藥
    物尿液檢驗報告1 份附卷可稽，堪認被告上開自白與事實相
    符，足以採信。按毒品危害防制條例係於92年7 月9 日修正
    公布，自93年1 月9 日起施行，其中第20條、第23條將施用
    毒品之刑事處遇程序，區分為「初犯」、「五年內再犯」、
    「五年後再犯」。依其立法理由之說明：「初犯」，經觀察
    、勒戒或強制戒治後，應為不起訴處分或不付審理之裁定；
    經觀察、勒戒或強制戒治執行完畢釋放後，「五年內再犯者
    」，因其再犯率甚高，原實施之觀察、勒戒及強制戒治既已
    無法收其實效，爰依法追訴或裁定交付審理。至於經觀察、
    勒戒或強制戒治執行完畢釋放後，「五年後再犯者」，前所
    實施之觀察、勒戒或強制戒治已足以遮斷其施用毒品之毒癮
    ，為其自新及協助其斷除毒癮，仍適用「初犯」規定，先經
    觀察、勒戒或強制戒治之程序。從而依修正後之規定，僅限
    於「初犯」及「五年後再犯」二種情形，始應先經觀察、勒
    戒或強制戒治程序。倘被告於5 年內已再犯，經依法追訴處
    罰，縱其第三次（或第三次以上）再度施用毒品之時間，在
    初犯經觀察、勒戒或強制戒治執行完畢釋放五年以後，已不
    合於「五年後再犯」之規定，且因已於「五年內再犯」，顯
    見其再犯率甚高，原實施觀察、勒戒或強制戒治，已無法收
    其實效，即應依該條例第10條處罰（最高法院95年度台非字
    第59號、第65號判決意旨及最高法院95年第7 次刑事庭會議
    決議意旨參照）。查被告前因施用毒品案件，經觀察、勒戒
    後，認無繼續施用毒品之傾向，於87年11月21日執行完畢釋
    放出所，經本院以87年度易緝字第55號為免刑判決確定；又
    因施用第二級毒品案件，經觀察、勒戒後，認有繼續施用之
    傾向，由臺灣彰化地方法院檢察署檢察官提起公訴及送強制
    戒治，嗣強制戒治部分，於91年1 月14日期滿執行完畢，嗣
    並因多次施用毒品案件，經法院判處如事實欄一所示有期徒
    刑等情，有臺灣高等法院被告前案紀錄表在卷可稽。被告既
    曾於「五年內再犯」，且經法院判處罪刑確定，竟又再次於
    如事實欄一所示之時間施用第一級毒品，揆諸前揭說明，即
    非屬毒品危害防制條例第20條第3 項所定「五年後再犯」之
    情形，從而，檢察官依法逕行起訴，於法要無不合。綜上所
    陳，本案事證明確，被告犯行堪可認定，應依法論科。
三、按海洛因係毒品危害防制條例所列管之第一級毒品，此為該
    條例第2 條第2 項第1 款所明定。核被告乙○○所為，係犯
    毒品危害防制條例第10條第1 項之施用第一級毒品罪。其持
    有第一級毒品海洛因之低度行為，應為施用毒品之高度行為
    所吸收，不另論罪。被告前曾受如事實欄一所載有期徒刑之
    執行，此有臺灣高等法院被告前案紀錄表附卷可考，其於有
    期徒刑之執行完畢後，5 年以內故意再犯本件有期徒刑以上
    之罪，為累犯，應加重其刑。本院審酌被告犯罪之動機、吸
    食頻率、曾有施用毒品之前科仍不知戒除，惟犯罪後坦承犯
    行，且所犯之施用毒品犯行乃戕害自己身心健康，並未危及
    他人等一切情狀，量處如主文所示之刑。
據上論斷，應依刑事訴訟法第273 條之1 第1 項、第299 條第1
項前段，毒品危害防制條例第10條第1 項，刑法第11條前段、第
47條第1 項，判決如主文。
本案經檢察官甲○○到庭執行職務。
中    華    民    國    98    年    3    月    18     日
以上正本證明與原本無異。
                  刑事第二庭法  官  黃梅淑
如不服本判決應於收受本判決後10日內向本院提出上訴書狀，其
未敘述上訴理由者，並得於提起上訴後10日內向本院補提理由書
狀（均須按他造當事人之人數附繕本。）「切勿逕送上級法院」
中    華    民    國    98    年    3    月    18     日
                            書記官  盧鏡合
附錄論罪法條：
毒品危害防制條例第10條第1項
施用第一級毒品者，處 6 月以上 5 年以下有期徒刑。


司法院資訊處製作；財團法人民間司法改革基金會備份。
